【裁判字號】    98,上訴,1646
【裁判日期】    980813
【裁判案由】    違反臺灣地區與大陸地區人民關係條例等
【裁判全文】
臺灣高等法院臺中分院刑事判決        98年度上訴字第1646號
上  訴  人
即  被  告  甲○    42歲民.
上列上訴人因違反臺灣地區與大陸地區人民關係條例等案件，不
服臺灣南投地方法院97年度訴字第1020號中華民國98年1月22日
第一審判決（起訴案號：臺灣南投地方法院檢察署97年度偵字第
1429號），提起上訴，本院判決如下：
    主  文
上訴駁回。
    理  由
一、按不服地方法院之第一審判決而上訴者，須提出上訴書狀，
    並應敘述具體理由，刑事訴訟法第三百六十一條第一項定有
    明文，此為上訴必備之程式；而所謂「具體理由」，必係依
    據卷內既有訴訟資料或提出新事證，指摘或表明第一審判決
    有何採證認事、用法或量刑等足以影響判決本旨之不當或違
    法，而構成應予撤銷之具體事由，始克當之（例如：依憑證
    據法則具體指出所採證據何以不具證據能力，或依憑卷證資
    料，明確指出所為證據證明力之判斷如何違背經驗、論理法
    則）；倘僅泛言原判決認定事實錯誤、違背法令、量刑失之
    過重或輕縱，而未依上揭意旨指出具體事由，或形式上雖已
    指出具體事由，然該事由縱使屬實，亦不足以認為原判決有
    何不當或違法者（例如：對不具有調查必要性之證據，法院
    未依聲請調查亦未說明理由，或援用證據不當，但除去該證
    據仍應為同一事實之認定），皆難謂係具體理由，俾與第二
    審上訴制度旨在請求第二審法院撤銷、變更第一審不當或違
    法之判決，以實現個案救濟之立法目的相契合，並節制濫行
    上訴（最高法院97年度台上字第892號刑事判決參照）。次
    原審法院認為上訴不合法律上之程式者，應以裁定駁回之。
    第二審法院認為上訴書狀未敘述理由或上訴有第三百六十二
    條前段之情形者，應以判決駁回之。又分別為刑事訴訟法第
    三百六十二條、第三百六十七所明定。再第三百六十七條之
    判決，得不經言詞辯論為之。同法第三百七十二條亦定有明
    文。
二、本案上訴人即被告甲○（下稱被告）提起之刑事上訴理由狀
    略以：(一)、原審判決係憑共犯施啟源之供述為主要依據，尚
    非全無疑義，且共犯施啟源倘確與被告甲○為共同正犯關係
    ，且領取新台幣五萬元代價，配合為引進大陸女子之結婚行
    為，原審判決施啟源有期徒刑五月尚予緩刑，被告甲○則重
    判一年，互核輕重顯有失衡。(二)、被告為單親家庭，獨立撫
    育二女（分別僅十二歲、十歲），被告倘入監執行，二幼女
    將無人照料，陷入絕境，形同孤兒，被告單親持家身心均患
    疾病，辛苦艱難，原審均未能充份考量，祈請鈞院諭知被告
    緩刑，以厲自新云云。
三、按「量刑輕重，係屬事實審法院得依職權自由裁量之事項，
    苟已斟酌刑法第五十七條各款所列情狀而未逾越法定刑度，
    不得遽指為違法。至緩刑之宣告，除應具備同法第七十四條
    所定條件外，並須有可認為以暫不執行刑罰為適當之情形，
    始得為之，亦屬法院裁判時得依職權自由裁量之事項，當事
    人不得以原審未諭知緩刑指為違背法令」（最高法院72年台
    上字第6696號判例要旨參照）。關於被告甲○科刑部分及諭
    知被告施啟源緩刑部分，業經原審判決分別於理由內說明「
    爰審酌被告施啟源貪圖小利，竟配合假結婚行使使公務員登
    載不實結婚登記之戶籍謄本，並使大陸女子游愛英非法入境
    臺灣地區，然犯罪後坦認全部犯行，並與執法機關合作查明
    本案相涉之共犯，態度良好；至被告甲○以伊大陸人民之身
    分，穿針引線共同誘使被告施啟源配合本案犯行，就本案犯
    行居於主導地位，惡性較重，且於游愛英來台期間更藉游女
    之弱勢地位，留用游女無償為伊工作，惟游女工作期間尚短
    ，犯罪後更飾詞狡展，全無悔意，態度惡劣，自不宜輕罰等
    一切情狀，各量處如主文所示之刑」、「又被告施啟源前未
    曾受有期徒刑以上刑之宣告，此有臺灣高等法院被告前案紀
    錄表可按，其因一時貪圖利益，致罹刑典，事後已坦承犯行
    ，深具悔意，經此刑之宣告後，應知警惕而無再犯之虞，本
    院因認暫不執行其刑為當，且被告施啟源所為犯行雖在刑法
    修正施行之前，然於刑法修正施行後，緩刑之宣告，應適用
    行為後之修正後刑法第74條第1項第1款之規定（參最高法院
    95年度第8次刑事庭會議決議），並依此規定予以宣告緩刑3
    年，用啟自新」等語（見原判決第19-20頁），本院認原審
    判決顯已依被告甲○、施啟源之各別行為罪責為基礎，具體
    斟酌刑法第57條各款所列情狀，而為刑之量定及緩刑之宣告
    ，原審判決認事用法並無不合。被告甲○上訴意旨泛言原審
    判決就被告甲○部分量刑過重，與被告施啟源相較輕重失衡
    、祈請鈞院諭知被告緩刑，以厲自新云云，惟並未依據卷內
    既有訴訟資料或提出新事證，指摘或表明第一審判決有何採
    證認事、用法或量刑等足以影響判決本旨之不當或違法，而
    構成應予撤銷之理由，亦非屬上訴第二審之具體理由。依上
    揭說明，被告提起之第二審上訴不合法律上程式，爰不經言
    詞辯論，判決駁回上訴。
四、據上論斷，應依刑事訴訟法第三百六十七條前段、第三百七
    十二條，判決如主文。
中    華    民    國    98    年    8    月    13    日
            刑事第四庭    審判長法  官  洪  耀  宗
                                法  官  許  文  碩
                                法  官  蔡 王 金 全
上列正本證明與原本無異。
如不服本判決應於收受送達後十日內向本院提出上訴書狀，其未
敘述上訴理由者，並得於提起上訴後十日內向本院補提理由書 (
均須按他造當事人之人數附繕本)「切勿逕送上級法院」。
                                書記官  廖  家  莉
中    華    民    國    98    年    8    月    14    日


司法院資訊處製作；財團法人民間司法改革基金會備份。
